【裁判字號】    98,訴,242
【裁判日期】    981030
【裁判案由】    清償借款
【裁判全文】
臺灣花蓮地方法院民事判決               98年度訴字第242號
原      告  乙○○
被      告  甲○○
上列當事人間清償借款事件，本院於98年10月22日言詞辯論終結
，判決如下：
    主  文
被告應給付原告新台幣伍拾萬元，及自民國98年9月7日起至清償
日止，按年息百分之五計算之利息。
原告其餘之訴駁回。
訴訟費用由被告負擔十分之九，餘由原告負擔。
本判決原告勝訴部分得假執行。
    事  實  及  理  由
一、按訴狀送達後，原告不得將原訴變更或追加他訴，但擴張或
    減縮應受判決事項之聲明者，不在此限，民事訴訟法第255
    條第1項第3款定有明文。原告起訴聲明為請求被告給付新台
    幣（下同）537,000元及自民國96年3月31日起至清償日止，
    按年息2%計算之利息，嗣就利息請求部分更正為自起訴狀繕
    本送達翌日即98年9月7日起至清償日止，按年息5％計算之
    利息，分別為減縮及擴張應受判決事項之聲明，依上開規定
    ，應予准許。
二、原告主張：
（一）被告甲○○於96年間與原告約定以原告名義一同參與合會
      ，系爭合會連同會首共計25會，採內標制，每會2萬元，
      原告與被告一人各繳付一半會款，詎被告於第4會開標時
      就以急需用錢為由，而以4,100元標下該會並拿走所有的
      會款，但是被告得標後，只有支付第五期會款就未再支付
      會款，剩餘每月2萬元之會款均由原告支付，爰請求剩餘
      20會原告所支付的會錢40萬元及因被告甲○○第4會即得
      標致原告損失的82,000元利息（計算式：4100x20=82000
      ）。又被告甲○○另向原告借款35,000元至今尚未償還，
      ，故一併請求被告償還。
（二）並聲明：被告應給付原告537,000元，及自起訴狀繕本送
      達翌日即98年9月7日起至清償日止，按年息5％計算之利
      息。
三、被告對於原告所主張之標會過程及借款35,000元尚未清償等
    情均已自認，然辯稱：對於原告利息損失之請求應以65,000
    元為合理，故被告願償還原告共計50萬元。並答辯聲明：原
    告之訴駁回。
四、被告對原告主張之標會過程及另欠款35,000元之事實均自認
    ，是原告此部分之主張自均堪信為真實，是本件之爭點在於
    ：原告請求82,000元之利息損失，有無理由？按當事人已證
    明受有損害而不能證明其數額或證明顯有重大困難者，法院
    應審酌一切情況，依所得心證定其數額。民事訴訟法第222
    條第2項定有明文。本件原告雖因被告於系爭合會進行至第4
    會即得標而受有利息之損失，然原告亦當庭自認兩人並未就
    約定何時把會標下來等語，且各期會員會以多少金額得標亦
    屬未定，原告復未能舉證證明其請求82,000元利息損失之證
    據，是依上述規定，自應由本院審酌一切情況，依所得心證
    定其數額。本院審酌被告自認原告利息損失之請求以65,000
    元之範圍內為合理，而系爭合會共計25會，以被告所願賠付
    之金額推算系爭合會已進行約16會，本院認以此定原告之利
    息損失尚堪稱合理，是原告此部分之請求於65,000元範圍內
    為有理由。
五、從而，原告依兩造約定及借貸關係請求被告給付50萬元（
    20000x20+65000+35000=500000），及自起訴狀繕本送達翌
    日即98年9月7日起至清償日止，按年息5％計算之利息，為
    有理由，應予准許，逾此部分之請求，為無理由，應予駁回
    。本件原告勝訴部分，因所命給付之金額未逾50萬元，應依
    職權宣告假執行。
六、訴訟費用負擔之依據：民事訴訟法第79條。
中    華    民    國    98    年    10    月    30    日
                        臺灣花蓮地方法院花蓮民事庭
                              法    官      陳雅敏
上列為正本係照原本作成。
如不服本判決，應於送達後20日內，向本院提出上訴狀並表明上
訴理由，如於本判決宣示後送達前提起上訴者，應於判決送達後
20日內補提上訴理由書(須附繕本)。
中    華    民    國    98    年    10    月    30    日
                             法院書記官     蕭維


司法院資訊處製作；財團法人民間司法改革基金會備份。
